【裁判字號】    98,易,2955
【裁判日期】    981030
【裁判案由】    業務侵占等
【裁判全文】
臺灣臺中地方法院刑事判決              98年度易字第2955號
公  訴  人  臺灣臺中地方法院檢察署檢察官
被      告  乙○○
上列被告因業務侵占等案件，經檢察官提起公訴（98年度偵字第
7629號），被告於準備程序中就被訴事實為有罪之陳述，本院合
議庭裁定改依簡式審判程序，判決如下：
    主    文
乙○○犯業務侵占罪，處有期徒刑陸月，如易科罰金，以新台幣
壹仟元折算壹日，緩刑貳年。
    犯罪事實
一、乙○○原係國泰人壽保險股份有限公司（下稱國泰人壽公司
    ）之業務員（任職期間自民國八十九年十二月一日起至九十
    八年二月二十四日止），負責業務拓展及收取保險客戶之保
    險費等業務，明知應依該公司之「工作規則」及「續期保費
    事務處理規則」從事業務，不得藉職務上之便利營私舞弊，
    於收受客戶之保險費後，不論現金或支票，均應於當日繳回
    公司，不得將所收之現金改以期票報繳；或以期票代墊保險
    費，事後於保戶付現時未即時繳回公司辦理換現手續。竟基
    於意圖為自己不法所有之接續犯意，自九十六年間八月間起
    至九十七年十二月間止，將所收取之附表所示之該公司保戶
    繳交之現金或支票保險費，予以挪用，再另以自己或他人之
    遠期支票改繳，以此方式，將業務上所持有之保戶現金或支
    票予以侵占入己（詳附表所示），因而損害國泰人壽公司之
    利益。嗣於九十七年十二月十日，乙○○因資金週轉不靈，
    未至公司上班，經國泰人壽公司追查，始知悉上情。
二、案經國泰人壽公司訴請臺灣臺中地方法院檢察署檢察官偵查
    起訴。
    理    由
一、上開犯罪事實，業據被告乙○○供承不諱，並經告訴代理人
    即被告在告訴人公司之主任丙○○指訴綦詳，且有證人邱秀
    蘭、鄭麗紅、黃舜揚、賴長妹、賴桂美證述明確，復有被告
    侵害明細表、證人邱秀蘭之繳費記錄查詢及應收票據分析查
    詢、證人鄭麗紅之聲明書及繳費記錄查詢、應收票據分析查
    詢、證人曾碧芳之聲明書、繳費記錄查詢、應收票據分析查
    詢、證人黃舜揚之繳費記錄查詢、應收票據分析查詢、證人
    賴長妹之聲明書、繳費記錄查詢、案件查詢票據、續期保費
    送金單、應收票據分析查詢、證人賴桂美之聲明書、流用案
    件過程聲明等附卷可稽。足認被告之自白與犯罪事實相符，
    可信為真實。本件事證明確，被告犯行洵堪認定。
二、查：被告乙○○於國泰人壽公司擔任業務員，負責保險業務
    拓展及代收客戶保險費之工作，為從事業務之人，其將業務
    上向要保人收取而持有之保險費款項以變易持有為所有之意
    思，侵占入己，核其所為，係犯刑法第三百三十六條第二項
    之業務侵占罪【按，刑法上之背信罪，為一般的違背任務之
    犯罪，而同法之侵占罪，則專指持有他人所有物以不法之意
    思，變更持有為所有侵占入己者而言。故違背任務行為，苟
    係其持有之他人所有物，意圖不法據為己有，即應論以侵占
    罪，不能援用背信之法條處斷（最高法院四十二年臺上字第
    四０二號判例參照。綜上犯罪情形，被告違背任務行為，係
    將其業務上所持有之他人所有物，意圖不法據為己有，應論
    以業務侵占罪，不能援用背信之法條論處，因此，原起訴書
    雖論及背信法條，然亦經檢察官當庭予以減縮，自不再論予
    背信罪，併予說明】。被告自九十六年八月間起至九十七年
    十二月間之侵占款項行為分別有多次，惟其時間緊密，侵害
    同一法益，依一般社會觀念，在刑法評價上，應視為數次之
    接續實施，為包括一罪之接續犯。爰審酌被告身為保險業收
    展業務人員，竟貪圖一己之私，侵占應繳回公司之財物，使
    國泰人壽公司受有財產損害，惟侵占之款項非鉅，被告犯後
    坦承犯行且有悔意，並與已告訴人達成和解（參卷附本院調
    解筆錄一份）等一切情狀，量處如主文所示之刑，並諭知易
    科罰金之折算標準。末查，被告未曾因故意犯罪受有期徒刑
    以上刑之宣告，有臺灣高等法院被告前案紀錄表可按，且已
    與被害人和解，賠償被害人之損害，有上開調解筆錄可按，
    經此偵審之教訓後，被告當知所警惕，無再犯之虞，所宣告
    之刑本院認為以不執行為適當，爰併宣告緩刑二年，以勵自
    新。
三、據上論斷，應依刑事訴訟法第二百七十三條之一第一項、第
    二百九十九條第一項前段，刑法第三百三十六條第二項、第
    四十一條第一項前段、第七十四條第一項第一款，刑法施行
    法第一條之一、第二條前段，判決如主文。
本案經檢察官甲○○到庭執行職務。
中    華    民    國    98    年    10    月    30    日
                  刑事第二庭    法  官  曾佩琦
以上正本證明與原本無異。
如不服本判決應於收受判決後十日內向本院提出上訴書狀，並應
敘述具體理由；其未敘述上訴理由者，應於上訴期間屆滿後二十
日內向本院補提理由書（均須按他造當事人之人數附繕本）「切
勿逕送上級法院」。
                                書記官  林念慈
中    華    民    國    98    年    10    月    30    日
附錄本案論罪科刑法條：
【刑法第三百三十六條】
  對於公務上或因公益所持有之物，犯前條第一項之罪者，處一
  年以上七年以下有期徒刑，得併科五千元以下罰金。
  對於業務上所持有之物，犯前條第一項之罪者，處六月以上五
  年以下有期徒刑，得併科三千元以下罰金。
  前二項之未遂犯罰之。
附表：
┌───┬────┬─────┬────┬──────┬────────┐
│保  戶│繳費方式│被挪用期間│每期保費│總共挪用金額│    備    註    │
├───┼────┼─────┼────┼──────┼────────┤
│邱秀蘭│現金    │96/8/20~97│9917元  │5萬9411元   │最後1期以到期日 │
│      │        │/11/17    │        │            │97/12/20之支票報│
│      │        │6期       │        │            │繳，跳票後補足。│
├───┼────┼─────┼────┼──────┼────────┤
│鄭麗紅│支票(夫 │96/8/29~97│5748元  │3萬4209元   │最後1期以到期日 │
│      │阮瑞德名│/11/28    │        │            │97/12/31之支票報│
│      │義)     │6期       │        │            │繳，跳票後補足。│
├───┼────┼─────┼────┼──────┼────────┤
│曾碧芳│現金    │96/11/29~ │3730元  │7460元      │最後1期以到期日 │
│      │        │97/11/27  │        │            │97/12/20之支票報│
│      │        │2期       │        │            │繳，跳票後補足。│
├───┼────┼─────┼────┼──────┼────────┤
│黃舜揚│現金    │96/11/6~  │3萬5352 │7萬704元    │最後1期以到期日 │
│      │        │97/11/28  │元      │            │98/1/15日之支票 │
│      │        │2期       │        │            │報繳，跳票後補足│
│      │        │          │        │            │。              │
├───┼────┼─────┼────┼──────┼────────┤
│賴長妹│現金    │96/11/6~  │1萬1984 │3萬7722元   │最後1期以到期日 │
│      │        │97/11/28  │元      │            │98/1/15日之支票 │
│      │        │3期       │        │            │與黃舜揚合併報繳│
│      │        │          │        │            │，跳票後補足。  │
├───┼────┼─────┼────┼──────┼────────┤
│賴桂美│現金    │97/11/25  │2萬4000 │2萬4000元   │收取現金後未報帳│
│      │        │1期       │元      │            │，亦未給付收據。│
│      │        │          │        │            │（和解後，已全數│
│      │        │          │        │            │  賠償公司）    │
└───┴────┴─────┴────┴──────┴────────┘


司法院資訊處製作；財團法人民間司法改革基金會備份。
